最高法院刑事判決　　　　　　　　　　　　　　　八十六年度台上字第二五八八號
　　上　訴　人　甲○○
　　選任辯護人　楊鈞國律師
右上訴人因偽造文書等罪案件，不服台灣高等法院中華民國八十五年六月十一日第二
審判決（八十五年度上訴字第一八五七號，起訴案號：台灣板橋地方法院檢察署八十
四年度偵字第六三九七號），提起上訴，本院判決如左：
    主  文
上訴駁回。
    理  由
一關於行使偽造文書部分：
按刑事訴訟法第三百七十七條規定，上訴於第三審法院，非以判決違背法令為理由，
不得為之。是提起第三審上訴，應以原判決違背法令為理由，係屬法定要件。如果上
訴理由狀並未依據卷內訴訟資料，具體指摘原判決不適用何種法則或如何適用不當，
或所指摘原判決違法情事，顯與法律規定得為第三審上訴理由之違法情形，不相適合
時，均應認其上訴為違背法律上之程式，予以駁回。本件上訴人甲○○關於行使偽造
私文書部分，上訴意旨略稱：(一)、原判決未審究上訴人因何制作傳真函並據以傳真至
大陸瀋陽公司；「貼面」合金鋼高架地板製成品究竟何時始經國貿局公告開放准許間
接進口以及「素面」合金鋼高架地板何時公告開放准許間接進口；及縱使上訴人造
「王卓群」署押，制作傳真函，然既將自大陸瀋陽公司取得之相關資料，據實向基隆
海關提出檢舉惠亞公司非法進口大陸生產之「貼面」合金鋼高架地板製成品，是否應
視為行使偽造私文書行為﹖不無疑問。(二)、告訴人惠亞公司在上訴人於民國八十四年
三月三十日中午十二時許傳真函之前，即散布諸多不實事項予上訴人交易相對人等多
人，已經公平交易委員會認定違反公平交易法規定。(三)、上訴人造「王卓群」署押
，冒用惠亞公司名義，制作傳真函並將自大陸瀋陽公司查詢獲得告訴人惠亞公司違反
進口「貼面」合金鋼高架地板之相關資料，據實提出檢舉，則告訴人公司即無任何「
合法權源」遭受侵害之有，不應該當任何偽造私文書罪責。原判決有應於審判期日調
查之證據而未予調查及判決不載理由或所載理由矛盾之違法云云。
惟查原判決關於上訴人行使偽造私文書部分，綜核上訴人自承以傳真方式將偽造「王
卓群」之署押，冒用惠亞公司名義制作不實之信函傳真予瀋陽公司，核與告訴人惠亞
公司之代表人黃建德指陳情節相符，復有上開信函影本及前交通部台灣北區電信管理
局八十四年六月二十九日八四－營九八－五○二號在卷可憑諸證據，並說明刑法偽造
文書之成立，雖以造成損害為要件，惟並非以實質已發生損害為限，只要有生損害之
虞即可，上訴人冒用惠亞公司之名義及王卓群之署押而制作傳真信函，非法獲取瀋陽
公司出具之商業文書，再以取得之商業文書憑以檢舉，自足以生損害於惠亞公司及王
卓群，應成立行使偽造私文書罪，已詳載其所憑之證據及認定之理由。並以上訴人所
辯其係因為檢舉告訴人惠亞公司自大陸地區進口未經經濟部國貿局公告准許開放自大
陸間接進口之貼面合金鋼高架地板，始造無真人之王卓群名義，向大陸瀋陽公司查
詢得知惠亞公司進口貼面合金鋼高架地板之船名、航班、貨櫃號碼、一程Ｂ／Ｌ提單
、瀋陽進口公司品質保證書等資料，嗣後向基隆海關提出檢舉，並無不法意圖，亦未
生損害於惠亞公司或瀋陽公司云云，如何委難憑採，併於理由內詳加指駁說明，從形
式上觀察，尚無應於審判期日調查之證據未予調查及判決不載理由或理由矛盾之違法
情形存在。上訴意旨所指原判決未審究之部分，與上訴人行使偽造私文書之待證事實
，究竟有何重要之關係，就其案情是否確有調查之必要性，上訴理由並未加以具體
明；而對於告訴人惠亞公司是否曾經公平交易委員會認定其有違反公平交易法規定，
事實審法院縱加以調查，亦無從動搖原判決就上訴人犯罪事實之認定，即於判決顯無
影響。至原判決認定上訴人偽造「王卓群」署押，冒用惠亞公司名義制作不實之信函
，傳真予瀋陽公司，獲取瀋陽公司出具之商業文書，憑以檢舉惠亞公司，自足以生損
害於惠亞公司及王卓群，已說明甚詳，上訴意旨對此原判決已說明之事項，仍主張不
成立行偽造私文書罪，要係以自己之說詞，重為事實上之爭執，難謂有據，又量刑之
輕重及是否認為以暫不執行為適當予以宣告緩刑，均屬審判上得以職權裁量之事項，
非當事人所得據為提起第三審上訴之適法理由，是上訴意旨並未依據卷內訴訟資料，
具體指摘原判決不適用何種法則或如何適用不當，所指原判決違法情事，亦顯與法律
規定得為第三審上訴理由之違法情形，不相適合，揆諸首開說明，應認其此部分上訴
為違背法律上之程式，予以駁回。
二關於誹謗部分：
按刑事訴訟法第三百七十六條所列各罪之案件，經第二審判決者，不得上訴於第三審
法院，法有明文。本件上訴人甲○○因誹謗部分，原審係依刑法第三百十條第二項、
公平交易法第三十七條論處罪刑，核均屬刑事訴訟法第三百七十六條第一款之案件。
依首開說明，此部分既經第二審判決，自不得上訴於第三審法院，上訴人竟復提起上
訴，顯為法所不許，亦應併予駁回。
據上論結，應依刑事訴訟法第三百九十五條前段，判決如主文。
中      華      民      國    八十六    年      五      月      八      日
                              最高法院刑事第三庭
                                  審判長法官  蔡  詩  文
                                        法官  張  吉  賓
                                        法官  莊  登  照
                                        法官  洪  明  輝
                                        法官  蔡  清  遊
      右正本證明與原本無異
                                              書  記  官
中      華      民      國    八十六    年      五      月     十七     日
